【裁判字號】    98,交聲,3206
【裁判日期】    980930
【裁判案由】    交管條例聲異
【裁判全文】
臺灣板橋地方法院交通事件裁定       98年度交聲字第3206號
原處分機關  交通部公路總局臺北區監理所板橋監理站
異  議  人
即受處分人  甲○○
                    國民
上列異議人即受處分人因違反道路交通管理處罰條例案件，對於
交通部公路總局臺北區監理所板橋監理站民國98年8 月21日板監
裁字裁41-CV0000000號處分聲明異議，本院裁定如下：
    主      文
原處分撤銷。
甲○○汽車駕駛人，行經有燈光號誌管制之交岔路口闖紅燈，處
罰鍰新臺幣壹仟捌佰元，並記違規點數點。
    理      由
一、原處分意旨略以：本件異議人即受處分人甲○○於民國98年
    6 月15日下午5 時20分許，騎乘車牌號碼HEO-332 號重型機
    車，行經臺北縣林口鄉○○街53號前，因有「駕車行經有燈
    光號誌管制之交岔路口闖紅燈」之違規行為，經臺北縣政府
    警察局新莊分局員警以北縣警交大字第CV0000000 號舉發違
    反道路交通管理事件通知單（下稱舉發通知單）逕行舉發。
    嗣異議人於舉發通知單上所載應到案日期前不服舉發提出申
    訴，經原處分機關調查結果，仍認前開違規行為明確，乃依
    道路交通管理處罰條例第53條第1 項、第63條第1 項第3 款
    之規定，於98年8 月21日以板監裁字裁41-CV0000000號裁決
    書對異議人裁處罰鍰新臺幣（下同）1,800 元，並記違規點
    數1 點在案。
二、本件聲明異議意旨略以：本件違規地點並未劃設停止線，該
    路口之交通號誌與標線劃設不完整、未完成，原舉發機關不
    應逕行舉發。且因該違規地點並未劃設停止線，從而，異議
    人不知應於何處停等紅燈。異議人因此向原舉發機關及臺北
    縣政府提出申訴，臺北縣政府已就該處補繪停止線，惟舉發
    機關並未就此提出說明，為此不服，爰依法聲明異議等語。
三、按汽車（含機器腳踏車）駕駛人，行經有燈光號誌管制之交
    岔路口闖紅燈者，處1,800 元以上5,400 元以下罰鍰，並記
    違規點數3 點，道路交通管理處罰條例第53條第1 項、第63
    條第1 項第3 款分別定有明文。又按汽車行駛至交岔路口，
    其行進、轉彎，應遵守燈光號誌；車輛面對圓形紅燈表示禁
    止通行，不得超越停止線或進入路口，道路交通安全規則第
    102 條第1 項第1 款、道路交通標誌標線號誌設置規則第20
    6 條第5 款亦有明文。
四、經查：
（一）異議人即受處分人甲○○於上揭時間，騎乘車牌號碼HEO-
      332 號重型機車，行經臺北縣林口鄉○○街53號前，因「
      駕車行經有燈光號誌管制之交岔路口闖紅燈」之違規行為
      ，經臺北縣政府警察局新莊分局員警以北縣警交大字第CV
      0000000 號舉發通知單逕行舉發乙情，為異議人所不爭執
      ，並有採證相片3 張、臺北縣政府警察局北縣警交大字第
      CV0000000 號舉發通知單1 紙、臺北縣政府警察局新莊分
      局98年8 月6 日函1 份在卷可查，應堪信實。
（二）異議人固不否認其於上開時、地，面對圓形紅燈，仍逕行
      穿越路口之事實，惟以前詞置辯。然查：
   1、按車輛面對圓形紅燈表示禁止通行，不得超越停止線「或
      進入路口」，已如前述。另按車輛面對紅燈時，仍逕予穿
      越路口至銜接路段，含左轉、直行、迴轉及右轉（依箭頭
      綠燈允許行駛者除外）即視為闖紅燈之行為，目前交岔路
      口已繪設網狀黃線區者，暫以該範圍視作路口，亦經交通
      部82年4 月22日交路（82）字第009811號函釋甚明。查本
      件違規地點雖未劃設停止線，然設有燈光號誌管制，路口
      並繪有網狀黃線區等情，有採證照片3 張在卷可稽。本件
      異議人行經該交岔路口，面對圓形紅燈，自應停車而不得
      進入路口即繪設有網狀黃線之區域，不因該違規地點是否
      劃設停止線而有所差異，否則將與橫向車道遵守綠燈通行
      之車輛或行人發生衝突而肇生交通事故，至為灼然。是異
      議人徒以本件違規地點未劃設停止線為由抗辯，而忽視路
      口行車管制號誌之設置，並因而危害該路口人車之往來安
      全，其所辯自非可採。
   2、另查，道路交通標誌、標線、號誌之設置，本係主管之政
      府機關考量當地之交通狀況、人車通行之方便及行人往來
      之安全性等一切情形之後，依其職權所為之綜合判斷，本
      有依法裁量之餘地。除有違背法令或明顯矛盾、錯誤之情
      形，洵非法院所得介入。用路人如認該交通標誌、標線及
      號誌設置不合理，固有循正當途徑，向主管機關申述反應
      ，促其檢討改善，非任由民眾逐一審查交通標誌、標線及
      號誌是否設置得當，而逕行決定不予遵守。查本件違規地
      點交通標誌、標線及號誌之設置，並無證據證明有何違法
      或不當之處。且觀諸現場相片，本件違規地點之交通號誌
      設置地點視野良好，並無遮蔽物，又該路口網狀黃線區劃
      設清晰，亦無無法辨識之情形。另該違規地點與下一路口
      之交通號誌間，亦有相當距離，自無無從辨識停等紅燈地
      點之虞。又違反道路交通管理事件之舉發與處罰，係依據
      違規當時發生之事實，援引適當條款予以處理，不宜以爾
      後該違規地點相關標誌、標線、號誌等交通設施之變更，
      而主張免責排除其於變更前已存在之違規事實，此亦經交
      通部93年11月12日交路字第0930061603號函釋甚明。本件
      違規地點嗣已繪設停止線乙節，固有臺北縣政府交通局98
      年8 月18日函1 份在卷足稽。然異議人於上開時、地，行
      經有燈光號誌管制之交岔路口闖紅燈之違規行為，既堪認
      定，揆諸前開說明，自不因其後該地點復經劃設停止線而
      可免除其已存在之違規事實。從而，異議人以本件違規地
      點未劃設停止線，致無法判斷停等紅燈地點，及其後該地
      點業經臺北縣政府交通局補繪停止線云云為辯，均無足採
      。
五、綜上所述，異議人於上揭時地，確有「駕車行經有燈光號誌
    管制之交岔路口闖紅燈」之違規，堪以認定。原處分機關援
    引道路交通管理處罰條例第53條第1 項規定，裁處異議人罰
    鍰1,800 元，固非無見。惟異議人違反道路交通管理處罰條
    例第53條規定之行為，依同條例第63條第1 項第3 款規定，
    並應記違規點數3 點。然原處分機關僅對異議人記違規點數
    1 點，自有違誤。從而，本件異議人聲明異議雖無理由，惟
    上開處分既有違法之處，自應由本院予以撤銷，並審酌上開
    違規情節，依道路交通管理處罰條例第53條第1 項、第63條
    第1 項第3 款及違反道路交通管理事件統一裁罰基準表規定
    ，裁處異議人罰鍰1,800 元，並記違規點數3 點，以臻適法
    。
六、據上論斷，應依道路交通案件處理辦法第20條前段，裁定如
    主文。
中    華    民    國    98    年    9     月    30    日
                    交通法庭    法  官  謝梨敏
以上正本證明與原本無異。
如不服本裁定應於送達後5 日內向本院提出抗告狀。
                                書記官  翁子婷
中    華    民    國    98    年    9     月    30    日


司法院資訊處製作；財團法人民間司法改革基金會備份。
